臺灣高雄地方法院刑事判決　　　　　　 100年度易字第1328號
公　訴　人台灣高雄地方法院檢察署檢察官
被　　　告　李宗明
選任辯護人　謝勝合律師
上列被告因詐欺案件，經檢察官提起公訴（100年度偵字第19597
號），本院判決如下：
    主  文
李宗明幫助犯詐欺取財罪，處拘役伍拾玖日，如易科罰金，以新
台幣壹仟元折算壹日。
    事  實
一、李宗明可預見一般取得他人金融帳戶常與財產犯罪有密切關
    聯，亦知悉詐欺集團等不法份子經常利用他人存款帳戶、提
    款卡、密碼以匯款或轉帳方式詐取他人財物，並藉此逃避追
    查，竟仍不違其本意，基於幫助詐欺之不確定故意，於民國
    99年6月23日，在高雄市○○路與中山路口，將其向彰化銀
    行高雄分行申請之帳號000-0000000000000400號帳戶之存摺
    影本、提款卡（含密碼）交予真實姓名年籍均不詳之成年男
    子，供該不詳成年男子及其所屬詐騙集團成員使用。嗣該詐
    騙集團成員，共同意圖為自己不法之所有，於附表所示之時
    間、方式詐騙如附表所示之被害人，而匯款如附表所示之金
    額至李宗明上開銀行帳戶內。嗣經被害人等發現遭騙，報警
    循線查獲，始知上情。
二、案經高雄市政府警察局苓雅分局報請偵辦。
    理  由
壹、證據能力部分：
一、按被告以外之人於審判外之陳述，雖不符前4 條之規定，而
    經當事人於審判程序同意作為證據，法院審酌該言詞陳述或
    書面陳述作成時之情況，認為適當者，亦得為證據，此刑事
    訴訟法第159條之5第1項定有明文。經查本件證人即被害人
    被害人游佳霓、黃雅偵、林靜美、施智誠於警詢時之陳述，
    固均屬被告以外之人所為之審判外陳述，性質上屬於傳聞證
    據，且無刑事訴訟法第159條之1至之4明定例外情形，依法
    原不具證據能力，然經檢察官、被告及辯護人於本院審理中
    均同意其有證據能力，本院復審酌該等陳述作成之外部情況
    並無不當，核之上開說明，自得認上開證據有證據能力。
二、按除顯有不可信之情況外，從事業務之人於業務上或通常業
    務過程所須製作之紀錄文書、證明文書，亦得為證據，刑事
    訴訟法第159 條之4 第2 款定有明文。又銀錢業者依據過去
    帳戶往來之存、提款紀錄資料，作成之證明文書，該證明文
    書之製作者，對於過去特定時日或期間之存、提款事實，固
    無個人之見聞認識，而證明文書，亦非存、提款事件當時或
    甫發生後所製作，惟此文書實際上係根據經辦存、提款業務
    者本於其個人之見聞，於事件當時或甫發生後，按經常之作
    業程序所作成之存、提款紀錄資料而製作者，除顯有不可信
    之情況外，依刑事訴訟法第159 條之4 第2 款之規定，應具
    有證據能力（最高法院95年度台上字第3402號判決可供參照
    ）。經查，卷附之被告李宗明000-000000000000040號帳戶
    資料及交易明細表，被害人游佳霓、林靜美之交易明細表、
    被害人黃雅偵之存摺交易明細及被害人施智誠轉帳明細，均
    係金融機構從事業務之人員，在其通常業務過程製作之紀錄
    文書，亦無何顯不可信之情形，核之上開說明，應認具有證
    據能力。
貳、實體部分：
一、訊之被告李宗明對於將上開彰化銀行帳戶之存摺、金融卡及
    密碼交付不詳姓名之男子一事固不諱言，惟矢口否認有何幫
    助詐欺之犯行，辯稱：伊上開帳戶提款卡係因看報紙應徵工
    作，擔任司機，而應對方之要求交付作為入帳之用云云。惟
    查，（一）衡諸一般社會通常之經驗，應徵工作擔任司機並
    無必要提供個人金融帳戶之存摺及提款卡、密碼予對方作為
    入帳之用，否則其如何領取工作之報酬，且被告復未能陳述
    擔任司機工作之公司或行號名稱及承辦人姓名，且依其所述
    係在高雄市○○路中山路口交付上開帳戶存摺、提款卡及密
    碼，與一般正常應徵工作應在正常之辦公處所辦理到職等相
    關之手續之過程不合，其所辯係因應徵司機工作交付他人上
    開帳戶金融卡顯與常情不符，不足以採信，其應係將上開帳
    戶交付他人並任由他人加以使用無誤；（二）又金融帳戶之
    存摺、提款卡及密碼乃個人重要理財之物，若落入不明人士
    手中，極易被利用為取贓之犯罪工具，一般人均有妥為保管
    以防止他人任意使用之認識，縱有特殊情況偶須交付他人使
    用，亦必深入瞭解用途及合理性，始會安心提供，而被告為
    成年人，應有相當之智識程度及社會經驗，其竟將其帳戶及
    提款卡連同密碼提供予不詳姓名之人使用，顯見被告確有能
    預知且不違背其本意之幫助詐騙集團詐欺之不確定故意甚明
    ；（三）又本件如附表所示之被害人係受如附表所示之方式
    詐騙後，分別將上開款項匯至被告上開彰化銀行之帳戶內，
    業據其等於警詢中證述證述明確（見警卷第7─16頁），並
    有如附表所示之被害人所提出之自動櫃員機交易明細表2紙
    、郵局存摺交易明細1紙及轉帳明細表1紙（見警卷第50頁）
    在卷可查（分別見警卷第47頁、第48頁、第58頁、第50頁）
    ，足認被告上開帳戶確實遭真實姓名年籍不詳之成年人用以
    詐騙如附表所示之被害人匯款以取得不法款項使用無訛；（
    四）本件復有被告上開彰化銀行之開戶資料及交易明細各1
    份附卷可稽（見警卷第54頁）。從而，罪證明確，被告上開
    犯行堪以認定。
二、按刑法上之幫助犯，係對於犯罪與正犯有共同之認識，而以
    幫助之意思，對於正犯資以助力，但未參與實施犯罪之行為
    者而言，故如未參與實施犯罪構成要件之行為，僅係出於幫
    助之意思提供助力，即屬幫助犯，而非共同正犯。本件被告
    僅係單純提供金融帳戶予詐欺集團成員使用，並不等同於向
    被害人施以欺罔之詐術行為，且亦無證據證明被告曾參與詐
    欺取財犯行之構成要件行為。是核被告所為，應係犯刑法第
    339 條第1 項、第30條第1 項之幫助詐欺取財罪。又被告係
    幫助他人犯罪，為幫助犯，爰依刑法第30條第2 項之規定，
    按正犯之刑減輕之。審酌被告本身雖未實際參與詐欺取財犯
    行，但其提供帳戶供不法犯罪集團使用，不僅造成執法機關
    不易查緝犯罪行為人，嚴重危害社會治安，助長社會犯罪風
    氣，更造成被害人求償上之困難，且犯後未能坦認犯行態度
    非佳，並慮及被害人所受損害之金額尚非龐大等一切情狀，
    量處如主文所示之刑，並諭知易科罰金之折算標準。
據上論斷，應依刑事訴訟法第299 條第1 項前段，刑法第339 條
第1 項、第30條、第41條第1 項前段，刑法施行法第1 條之1 ，
判決如主文。
中    華    民    國  100    年      10    月    6    日
                  刑事第八庭    審判長法  官 王伯文
                                      法  官 何秀燕
                                      法  官 林俊寬
以上正本證明與原本無異。
如不服本判決應於收受送達後10日內向本院提出上訴書狀，並應
敘述具體理由；如未敘述上訴理由者，應於上訴期間屆滿後20日
內向本院補提理由書（均須按他造當事人之人數附繕本）「切勿
逕送上級法院」。
中    華    民    國  100    年      10    月    6    日
                                      書記官 吳金霞
附錄法條：
中華民國刑法第339條
（普通詐欺罪）
意圖為自己或第三人不法之所有，以詐術使人將本人或第三人之
物交付者，處 5 年以下有期徒刑、拘役或科或併科 1 千元以下
罰金。
以前項方法得財產上不法之利益或使第三人得之者，亦同。
前二項之未遂犯罰之。
附表：
┌──┬────┬───────────┬──────┐
│編號│被害人  │遭詐騙之手法及金額（新│轉帳時間    │
│    │        │台幣）                │            │
├──┼────┼───────────┼──────┤
│ 1  │游佳霓  │詐欺集團成員於99年6月2│99年6月26日 │
│    │        │6日前某時許，在雅虎奇 │15時30分    │
│    │        │摩拍賣刊登販賣LV包包之│            │
│    │        │虛偽訊息，致游佳霓陷於│            │
│    │        │錯誤，匯款2萬3000元至 │            │
│    │        │被告所有之上開帳戶內，│            │
│    │        │然並未收到商品。      │            │
├──┼────┼───────────┼──────┤
│ 2  │黃雅偵  │詐欺集團成員於99年6月2│99年6月25日 │
│    │        │25日前某時許，在雅虎奇│12時30分    │
│    │        │摩拍賣刊登販賣Chloe包 │            │
│    │        │包之虛偽訊息，致黃雅偵│            │
│    │        │陷於錯誤，匯款3萬元至 │            │
│    │        │被告所有之上開帳戶內，│            │
│    │        │然並未收到商品。      │            │
├──┼────┼───────────┼──────┤
│ 3  │林靜美  │詐欺集團成員於99年6月2│99年6月26日 │
│    │        │5日前某時許，在雅虎奇 │19時8分     │
│    │        │摩拍賣刊登販賣嬰兒手推│            │
│    │        │車之虛偽訊息，致林靜美│            │
│    │        │陷於錯誤，匯款2萬元至 │            │
│    │        │被告所有之上開帳戶內，│            │
│    │        │然並未收到商品。      │            │
├──┼────┼───────────┼──────┤
│ 4  │施智誠  │詐欺集團成員於99年6月2│99年6月26日 │
│    │        │6日前某時許，在雅虎奇 │10時59分    │
│    │        │摩拍賣刊登販賣OMEGA手 │            │
│    │        │錶之虛偽訊息，致施智誠│            │
│    │        │陷於錯誤，匯款1萬4000 │            │
│    │        │元至被告所有之上開帳戶│            │
│    │        │內，然並未收到商品。  │            │
└──┴────┴───────────┴──────┘